臺灣高等法院刑事判決　　　　　　 93年度上更(二)字第737號
上　訴　人
即　被　告　丙○○
上　訴　人
即　被　告　丁○○○女　49歲.
二人共同
選任辯護人　林亦書律師
上列上訴人因貪污治罪條例案件，不服臺灣桃園地方法院91年度
訴字第1895號，中華民國92年12月17日第一審判決（起訴案號：
臺灣桃園地方法院檢察署91年度偵字第21819號），提起上訴，
經判決後由最高法院第二次發回更審，本院判決如下：
    主  文
原判決撤銷。
丙○○共同連續與受公務機關委託承辦公務之人，侵占公有財物
，處有期徒刑拾壹年，褫奪公權伍年。侵占所得公糧稻米壹佰壹
拾貳萬仟伍佰肆拾壹公斤應予連帶追繳，並發還行政院農業委
員會北區糧食管理處，如全部或一部無法追繳時，應追徵其價額
，或以其財產抵償之。
丁○○○共同連續受公務機關委託承辦公務之人，侵占公有財物
，處有期徒刑陸年，褫奪公權肆年。侵占所得公糧稻米壹佰壹拾
貳萬仟伍佰肆拾壹公斤應予連帶追繳，並發還行政院農業委員
會北區糧食管理處，如全部或一部無法追繳時，應追徵其價額，
或以其財產抵償之。
    事  實
一、丙○○於民國（下同）八十九年間，因偽造文書案件，經判
    處有期徒刑四月，緩刑三年，其與丁○○○為夫妻，丁○○○係桃園縣大園鄉埔心村九十七之十一號萬樺碾米廠登記負
    責人，丙○○為碾米廠實際負責人，七十六年間，萬樺碾米
    廠丁○○○與行政院農業委員會北區糧食管理處（以下簡稱
    北區糧管處）簽訂委託辦理公糧稻米經收保管加工撥付業務
    合約（經收保管為稻穀，稻穀加工去稻殼成為稻米，於本件
    以合約名稱，稱為公糧稻米），負責公糧稻米之經收，以及
    收購稻米價款之代發、保管、加工撥付等業務，為受公務機
    關委託承辦公務之人。八十九年間，丙○○、丁○○○夫妻
    經濟發生困難，積欠債務約新台幣（下同）六千萬元，丙○○、丁○○○夫妻竟謀議侵占公糧稻米盜賣還債，二人共同
    基於意圖為自己不法所有概括犯意，利用萬樺碾米廠受北區
    糧管處委託承辦公糧稻米業務經收保管機會，自九十年十一
    月起至九十一年四月間止，連續將經收保管之八十九年第二
    期、九十年第一期、第二期公糧稻米拆封散裝後，推由丙○○出面，以每一百台斤一千元至一千零五十元不等價格，出
    售予不知情盛裕碾米廠、三合興碾米廠、果林碾米廠、明發
    碾米廠、皇鳳碾米廠、興榮碾米廠等糧商。共計侵占公糧稻
    米一百一十二萬三千五百四十一公斤（八十九年第二期稻穀
    計三十六萬八千七百六十六公斤，九十年第一期稻穀計五十
    二萬零九十八公斤，九十年第二期稻穀為二十三萬四千六百
    七十七公斤），丁○○○則在碾米廠負責招待客人、核算款
    項或收款，以上盛裕碾米廠等人將前述稻米款項現金交丙○○，丙○○再交丁○○○核算款項，而盛裕碾米廠等人有時
    也直接將前述稻米款項交丁○○○，丁○○○、丙○○夫妻
    以此方式，共獲得約00000000至00000000元間之不法利益。
    嗣於九十一年四月二十四日，北區糧管處派政風室人員前往
    萬樺碾米廠稽查，發覺公糧短缺，且轉請法務部調查局桃園
    縣調查站偵查，而丙○○、丁○○○於有偵查權人不知其犯
    行前，於同年月二十五日向桃園縣調查站自首犯行，惟迄未
    自動繳交其犯罪所得全部財物。
二、案經法務部調查局桃園縣調查站移送臺灣桃園地方法院檢察
    署檢察官偵查起訴。
    理  由
一、訊據上訴人即被告丙○○坦承侵占公糧稻米犯行，惟辯稱：
    均係一人所為，妻丁○○○只是掛名萬樺碾米廠負責人，並
    未參與亦不知情，在調查站所言不實在等語。上訴人即被告
    丁○○○則否認侵占犯行，辯稱：僅為萬樺碾米廠登記負責
    人，實際業務由夫丙○○負責，侵占盜賣公糧是丙○○一人
    所為，並未參與，在調查站是為幫丙○○扛責任，才說是伊
    盜賣等語。
    辯護意旨則略以：被告二人於調查站所為自白矛盾，且與證
    人游文英、徐加政、楊見成、陳志平、楊木山等人所證情節
    不同，無證據能力。丁○○○於當日當場認罪同意接受裁判
    ，由政風室轉調查站，而丙○○主動到調查站自首，被告二
    人符合自首條件、依據萬樺碾米廠與北區糧管處簽訂之委託
    辦理公糧稻米經收保管加工撥付業務合約，萬樺碾米廠僅依
    北區糧管處指示，保管或加工公糧，並未直接影響農民之權
    利義務，無涉於公權力之行使；合約第三十二條至第三十五
    條規定，萬樺碾米廠及丁○○○必須提供足額之物保及人保
    ，與一般承辦公務、業務之公務員無須提供擔保不同；綜合
    合約之目的、整體特徵，及糧食管理法第八條、糧食管理法
    施行細則第十條等立法意旨，萬樺碾米廠、丁○○○僅係北
    區糧管處之助手，並未因此獲得授權行使公權力，雙方所簽
    契約，係私法上之委託契約，丁○○○並非受委託行使公權
    力之人，丁○○○及丙○○所為，應僅成立刑法業務侵占罪
    ，不構成貪污治罪條例之侵占公有財物罪等語。
二、經查：
（一）被告丁○○○係桃園縣大園鄉埔心村九十七之十一號萬樺
      碾米廠之登記負責人（卷附營利事業登記資料），丙○○
      為碾米廠之實際負責人等情，業據被告丙○○、丁○○○
      陳明在卷（上訴字卷第六二頁、他字第一六三０號卷第三
      三頁、第三九頁），七十六年間，萬樺碾米廠丁○○○，
      與北區糧管處簽訂委託辦理公糧稻米經收保管加工撥付業
      務合約，負責公糧稻米之經收，以及收購稻穀價款之代發
      、保管、加工撥付等業務，有公糧稻米經收保管加工撥付
      業務合約書在卷可查（偵字第一六三０號卷第六頁），依
      據公糧稻米經收保管加工撥付業務合約所記載立約目的為
      ：「委託辦理公糧稻米之經收、保管、加工、撥付等業務
      」，該合約第三十一條約定：「乙方承辦公糧稻米業務，
      係以受公務機關委託承辦公務之人身分辦理」，足認被告
      丁○○○係受公務機關北區糧管處委託辦理上開業務，為
      受公務機關委託承辦公務之人。
（二）被告丁○○○於法務部調查局桃園縣調查站（以下簡稱調
      查站）稱：因經濟發生困難，積欠債務周轉不靈，即侵占
      公糧稻米盜賣還債，是自九十年十一月起至九十一年四月
      間止，欲盜賣前曾與我先生商量此事，他說這是違法等語
      （他字卷第三三至三四頁），於偵查稱：我先生知道，因
      我先生回來會幫我等語（同上卷第一一一頁），被告丙○○於調查站稱：我僅知道以販售當時之市價出售，約賣八
      百餘噸，因被朋友積欠過多債務致無法承受，才會出此下
      策盜賣公糧等語（同上卷第八三頁反面），參諸其二人為
      夫妻，有
      ），而夫妻就婚姻生活中之債務如何解決，而有所商議，
      本在情理中，是其二人上開說辭，符合常情，堪予採信，
      足認被告二人就本件盜賣糧案，事先已有謀議。是被告二
      人辯稱：丁○○○不知情等語，無證據可佐，不可採信。
（三）有關被告二人所盜賣之八十九年第二期、九十年第一期、
      第二期公糧稻米，係由丙○○出面，以每一百台斤一千元
      至一千零五十元之不等價格，出售予不知情之盛裕碾米廠
      、三合興碾米廠、果林碾米廠、明發碾米廠、皇鳳碾米廠
      、興榮碾米廠等糧商，共計侵占公糧一百一十二萬三千五
      百四十一公斤（八十九年第二期稻穀計三十六萬八千七百
      六十六公斤，九十年第一期稻穀計五十二萬零九十八公斤
      ，九十年第二期稻穀為二十三萬四千六百七十七公斤），
      被告二人共獲得約00000000元至00000000元間之不法利益
      （即以1000元及1050元乘上開稻穀以每百台斤計之數量而
      得）等情。有北區糧管處九十一年五月八日農北糧政字第
      九一三六０二三０三號函暨所附切結書、桃園縣大園鄉農
      會九十一年五月六日桃大農信字第三０四號函暨所附丙○○存款往來明細、公糧稻米經收保管加工撥付業務合約書
      、游文英、徐加政、楊見成、陳志平與萬樺碾米廠之交易
      資料各一份、查獲現場照片八張附卷可稽（第一六三０號
      偵卷第六五頁、第一００至一０二頁、第六至二四頁、第
      七一頁、第七七頁至第七八頁、第八四頁、第九十頁、第
      三一頁），並分據證人即萬樺碾米廠之下游商家游文英（
      皇鳳碾米廠）、徐加政（明發碾米廠）、楊見成（興榮碾
      米廠）、陳志平（盛裕碾米廠）、及楊木山（果林碾米廠
      ）等五人在原審分別證述其等向萬樺碾米廠收購稻穀情節
      在卷（原審卷第一一０頁至一一三頁、第一一三頁至第一
      一六頁、第一一六頁至一一九頁、第一一九頁至第一二一
      頁、第一二一頁至第一二三頁）。
（四）證人皇鳳碾米廠游文英、明發碾米廠徐加政、興榮碾米廠
      楊見成、盛裕碾米廠陳志平、果林碾米廠楊木山等人，分
      別於桃園縣調查站及原審證稱：其等向萬樺碾米廠收購稻
      穀之情節，由丙○○出面，錢也都是交給丙○○，或者匯
      到丙○○的帳戶，取貨也是由丙○○出面等語（他字卷第
      六七至六九頁，第七三至七四頁，第八十至八二頁，第八
      六至八八頁，第九七至九八頁，原審卷第一一一頁至一二
      二頁）。且證人游文英亦證稱：「丁○○○在碾米廠招待
      客人，在辦公室記帳，現金交給丙○○，他（丙○○）會
      請丁○○○算款項是否相符，我有時也交錢給丁○○○」
      等語（原審卷第一一一頁及一一三頁），足見出面與糧商
      接洽者為被告丙○○，而被告丁○○○亦參與收款情事。
      至證人游文英雖亦稱：「我有看到她他在寫東西，我也不
      知道她他是否在記帳」乙節（更一卷第四三），無礙於其
      在前之陳述，不能據為有利被告丁○○○之證據，何況，
      依卷附證人皇鳳碾米廠交易資料，證人游文英曾一次付現
      金一百二十餘萬元購稻米，本院前審以之質問被告丙○○
      ，或不答（更一卷第四五頁）或稱沒有印象（同上卷第四
      七頁），足見經手該款者，並非被告丙○○，否則該筆款
      項非小，衡諸常情，若有經手，豈會如此應對？益足証證
      人游文英所稱：我有時也交錢給丁○○○等語，符合情理
      ，為可採信。至於証人游文英、徐加政、楊見成、陳志平
      、楊木山等人雖證稱：「出面販售糧食者係丙○○，沒有
      和丁○○○交易過」等語（原審卷第一一一頁、第一一四
      頁、第一一七頁、第一二０頁、第一二二頁），惟查：買
      糧食之部分款項，確實匯入丙○○之農會帳戶，有桃園縣
      大園鄉農會九十一年五月六日桃大農信字第三０四號函暨
      所附丙○○存款往來明細、丙○○在桃園縣大園鄉農會開
      字第一六三０號卷第一００至一０二頁），而被告丁○○○於原審亦稱：「丙○○大園鄉農會帳戶，都是我在用的
      」等語（原審卷第二十頁），該帳戶既是被告丁○○○使
      用，若其未參與盜賣行為，盜賣所得如何進出該帳戶？且
      被告丁○○○在桃園縣調查站訊問時，對其與被告丙○○
      之負債狀況、出售公糧對象，及由丙○○購買材料製作鐵
      架支撐外圍稻穀掩飾公糧短少等犯罪私密事實，均能明確
      陳述，若非參與其事，何能知曉而明白陳述？顯見其熟悉
      內情。再參酌被告二人在原審先稱：「事情都是丁○○○
      做的，丙○○不清楚」云云（原審卷第十八頁），繼而均
      改稱：「是丙○○一人所為，丁○○○知情但未參與」云
      云（原審卷第五五頁、第五六頁、第一○九頁），其二人
      辯解先後反覆，欲將罪責推由其中一人承擔之意甚明，是
      其二人辯解，顯不可採。因此，被告二人於調查站所言有
      關被告丁○○○負責盜賣，被告丙○○僅製作鐵價乙節，
      與上開證據不符，不足採信。另被告二人於本院稱：丙○○大園鄉農會帳戶，都是丙○○在用，丁○○○未使用等
      語（更二卷第五一頁，第五四頁），果如是，則被告丁○○○即不會於原審稱：丙○○大園鄉農會帳戶，都是我在
      用的等語，顯見被告二人於本院上開說辭，無非為被告丁○○○開脫，不足採信。
（五）再如前所述，被告丁○○○於偵查稱：我先生知道，因我
      先生在外工作，回來時會幫我」等語（他字卷一一一頁）
      ，而用以掩藏盜賣稻米之鐵架，是被告丙○○自行購買鐵
      材燒製，為被告二人於調查局訊問時陳明（同上卷第三五
      頁、第四七頁反面），該鐵架高大超過貨車長度與二倍以
      上之高度（同上卷第三一頁相片），衡情，搬運稻米掩藏
      ，均顯非被告丙○○或被告丁○○○一人之力所可完成，
      再查獲當時，僅被告丁○○○一人在場指認（同上第三一
      頁相片），由此益足證明被告丁○○○確有參與，況且被
      告二人為夫妻，同財共居，住家與穀倉在一起，業據被告
      丙○○陳明，衡情已難認夫妻倆人之行為各自獨立互不相
      干，而證人即糧管處之蕭石定亦證稱：「大部分係被告丁○○○在家；歷次去現場稽查，多由被告丁○○○在辦公
      室，並且帶去穀倉，夫妻總有一個人在場，稽查後由丁○○○取印章蓋，大部分都看到一個工人，辦公室由丁○○○負責，電話由丁○○○接聽，與丁○○○討論契約、檢
      驗、稻穀檢驗結果，在現場取樣稽查時候，丙○○、丁○○○兩人在場機會差不多均等，使用米刺取樣，與負責人
      丁○○○討論，如她不了解，會叫丙○○說明，契約細節
      都找丁○○○討論。丁○○○有送過報表」等語（更一卷
      第一百至一百零五頁），足見被告二人係共同處理本件契
      約之各項事務以及公糧稻米稽查情形，是其二人就公糧稻
      米之狀況顯有共同認知，足証對前揭犯行應有共同犯意聯
      絡與行為分擔。
（六）依據被告丁○○○與北區糧管處所簽之公糧稻米經收保管
      加工撥付業務合約（他字卷第六頁以下），規定立約目的
      為：「委託辦理公糧稻米之經收、保管、加工、撥付等業
      務」；第三十一條約定：「乙方（萬樺碾米廠即丁○○○
      ）承辦公糧稻米業務，係以受公務機關委託承辦公務之人
      身分辦理」，足認被告丁○○○係受公務機關北區糧管處
      委託辦理上開業務。而上開公糧稻米業務，依糧食管理法
      第二條、行政院農業委員會各區糧食管理處暫行組織規程
      第三條等規定，係專屬於行政機關之業務，為國家基於統
      治主體所為之行政行為，應為糧管處公權力範圍內之公務
      無疑。且觀諸該合約第六條第一項約定：「乙方經收公糧
      稻穀，以當期農民自產，並經中央主管機關命名推廣之稻
      及稻品種為限，其驗收之標準如下．．．．．．」，第九
      條約定：「乙方對於甲方匯撥之收購資金，應在當地農會
      信用部開設『行政院農業委員會北區糧管處委託工廠收購
      公糧稻穀資金專戶（乙存）』寄存，其利息歸屬甲方」，
      第十二條約定：「乙方收到甲方匯撥之收購資金，應用於
      該項業務」。足見萬樺碾米廠被告丁○○○辦理公糧稻米
      之經收業務，有驗收審核之權，並非單純受行政機關指示
      ，協助處理行政事務之助手。而保管公糧係經收公糧之附
      屬業務，性質上應整體觀察，認定為公權力之行使，不能
      任意切割一部份，認屬私法上之委任關係，且本院前審向
      行政院農業委員會函查該合約業務範圍，亦據函覆係依據
      糧食管理法第四條第三款規定處理，委託倉庫並領取各項
      費用，有該會函在卷可查（更一卷第一二五至一二七頁）
      ，足徵被告丁○○○確實係受公務機關委託承辦公務，而
      非所辯之業務上侵占，是辯護意旨所稱：「被告等所為，
      僅應構成刑法上之業務侵占罪」云云，即不足採。
（七）關於辯護意旨所主張之被告二人為自首問題，經查：證人
      即農糧署北區分署政風室主任甲○○証稱：我接到通報說
      碾米廠公糧短少，沒說是誰做此事，所以當初打電話給調
      查站，是說我們委託的公糧短少，只說是萬樺碾米廠短少
      ，我不知負責人是誰，所以電話中也沒說是誰侵占公糧等
      語（更二卷第二八至二九頁），核與證人即調查員乙○○
      証稱：最初接到報案電話的人是我，但沒做電話紀錄，直
      接報到局裡，電話中，並沒說誰侵占公糧，只說碾米廠，
      當時也不知碾米廠負責人是誰，不知是誰做的等語（同上
      卷第二九頁），證人即調查站承辦人李世鈞於本院前原審
      亦證稱：「當初北糧處的人員與我們的同事乙○○通電話
      ，經過乙○○陳報副主任之後，由副主任向主任陳報，主
      任從二樓辦公室到三樓我的辦公室，要我負責此事，他告
      訴我們大園的某碾米廠有涉嫌盜賣公糧的案子，……我的
      認知是大園某碾米廠有盜賣公糧的事情發生，至於確實涉
      嫌的事實，我們不清楚」（更一卷第一○○頁），且桃園
      調查站函載：本案係由北區糧管處於九十一年四月二十五
      日下午二時許，以電話通知本站謂該處公糧委託之倉庫「
      萬樺碾米廠」，經稽查發現公糧虧短。……丙○○、丁○○○於九十一年四月二十五日「主動」前來本站說明（更
      一卷第九十三至九十四頁）。顯見本件有偵查權之人，並
      不知被告二人涉案，按刑法第六十二條之所謂發覺，係指
      該管公務員已知犯罪事實並知犯罪人之為何人而言，至被
      害人以及被害人以外之人知悉其事並知其人，而該管公務
      員猶未知之者，仍不能不認為合於該條所謂未發覺之規定
      。縱有偵查犯罪職權之公務員知有犯罪事實，而尚不知犯
      罪人為何人者，仍屬之。且被告在犯罪未發覺之前，向該
      管公務員告知其犯罪，而不逃避接受裁判，即與刑法第六
      十二條規定之自首條件相符，不以言明自首並願受裁判為
      必要。即或自首後，嗣後又為與其初供不一致之陳述，甚
      至否認其有過失或犯罪，仍不能動搖其自首之效力，蓋依
      刑事訴訟法，殊不能期待被告自己證明其犯罪（最高法院
      73年度台上字第629號判決意旨參照），而自首減刑之設
      ，在期犯罪事實之早日發覺，藉省偵查之勞費而免累及無
      辜，故自首以告知犯罪事實為已足，不以與事實真象完全
      符合為必要（最高法院83年度台上字第2176號判決意旨參
      照），是被告二人於有犯罪偵查權人尚未知悉本件犯人之
      前，主動向調查站告知犯罪，雖部分事實，與本院認定者
      不同，而被告丁○○○於審判時復否認犯行，被告丙○○
      於審理時又與初供不一致，惟揆諸上開說明，仍無礙於被
      告二人符合自首之規定。至於證人即政風室人員方巨台固
      稱：不是被告主動告知，是我們發現，他們還不承認等語
      （更一卷第一○八頁），然依政風機構人員設置條例第五
      條第三款規定：政風機構掌理關於本機關員工貪瀆不法之
      預防、發掘及處理檢舉事項。而政風機構受理檢舉案件，
      涉有刑責者，移送檢察機關或司法調查機關依法處理，政
      風機構人員設置條例施行細則第六條第三款第三目亦定有
      明文。且全國政風業務之主管機關為法務部；職司犯罪偵
      查之機關即檢察官，對之並無指揮、監督或命令之權，各
      該機構人員就犯罪偵查亦未規定有何權責。是綜合上開相
      關法規規定，政風機構之職掌，並未包括犯罪之偵查。政
      風機構人員即非有偵查訴追犯罪職權之公務員，因此，證
      人方巨台之說詞，尚不能據為否認被告二人符合自首規定
      。是辯護人稱：被告二人自首乙節，堪予採信，惟如後所
      述，尚與貪污治罪條例第八條自首減輕刑責之規定不符。
（八）關於辯護意旨所稱之被告丙○○、丁○○○二人所陳矛盾
      與證人所述不合，而無證據能力之問題，經查，「告訴人
      、證人之陳述有部分前後不符，或相互間有所歧異時，究
      竟何者為可採，法院仍得本其自由心證予以斟酌，非謂一
      有不符或矛盾，即應認其全部均為不可採信；尤其關於行
      為動機、手段及結果等之細節方面，告訴人之指陳，難免
      故予誇大，證人之證言，有時亦有予渲染之可能；然其基
      本事實之陳述，若果與真實性無礙時，則仍非不得予以採
      信（七十四年台上字第一五九九號）」，查被告丁○○○
      於調查站、偵查、原審第一次訊問，在未選任辯護人之情
      狀下，均稱係其本人所為，而被告丙○○則稱不知情，但
      被告丙○○、丁○○○二人於原審第二次訊問時，在選任
      辯護人到場後，隨即更易前詞，改由被告丙○○承認係其
      一人所為，依此可見被告丙○○、丁○○○二人，圖由一
      人擔負刑責之情，是其等二人因此企圖，而為前後不一陳
      述部分，因為其二人確係共犯之證據業經詳述理由於前，
      自不足為其二人有利認定，至於證人皇鳳碾米廠游文英、
      明發碾米廠徐加政、興榮碾米廠楊見成、盛裕碾米廠陳志
      平、果林碾米廠楊木山等人，分別在法院具結陳述，並詳
      載取捨理由，所陳即有證據能力，是辯護意旨就此所稱尚
      有誤會。
綜上，被告二人所辯圖由被告丙○○一人承擔刑責而有前後不一
致陳述之詞，並不足採信，本件係屬被告二人共謀並共同為之，
其二人犯行明確，洵堪認定。
三、萬樺碾米廠即被告丁○○○受北區糧管處委託，辦理公糧稻
    米之經收，以及收購稻穀價款之代發、保管等業務，依貪污
    治罪條例第二條後段規定，應依該條例處斷。被告丙○○與
    被告丁○○○共犯侵占公有財物之罪行，依上開條例第三條
    規定，亦應依該條例處斷。故核被告丁○○○、丙○○所為
    ，均係犯貪污治罪條例第四條第一項第一款之侵占公有財物
    罪。被告丁○○○與丙○○謀議共同侵佔公糧之稻米，雖由
    丙○○出面出售，但依據證人游文英於原審與本院所證：「
    丁○○○在碾米廠招待客人，在辦公室記帳，現金交給丙○○，他（指丙○○）會請丁○○○算款項是否相符，我有時
    也交錢給丁○○○」等語（原審卷第一一三、一二四頁），
    足見被告丁○○○有侵占行為分擔，是其二人有共同犯意聯
    絡與行為分擔，而屬於共同正犯，並非同謀共同正犯（最高
    法院發回更審要旨參照），被告二人多次侵占公有財物之犯
    行，時間緊接方法相同，且犯同一罪名，顯係基於概括之犯
    意反覆而為之，為連續犯，依刑法第五十六條規定以一罪論
    ，並就法定本刑無期徒刑以外部分加重其刑。被告二人雖於
    有偵查權人發覺犯罪前，自首犯行，然並未繳交全部犯罪所
    得，而北區糧管處雖已查封被告及保證人財產追償，然究非
    被告二人自動繳出犯罪所得，按貪污治罪條例第八條第一項
    為刑法第六十二條前段自首之特別規定，自應優先適用，雖
    於有偵查犯罪職權之公務員未發覺其犯罪前自首，且受裁判
    ，但未自動繳交其犯罪所得全部財物，自不得依自首規定予
    以減輕其刑（最高法院90年度台上字第5896號判決意旨參照
    ），是被告二人不符貪污治罪條例第八條規定減輕其刑之規
    定。
四、原審以事證明確，對被告二人論罪科刑，固非無見，惟查：
    、糧食管理法第三條規定：「本法所稱糧食，係指稻米、
    小麥、麵粉與經主管機關公告管理之雜糧及米食製品」，該
    法第四條第二款則規定：「公糧」是指政府所有之糧食。原
    判決認定被告等侵占之公糧為稻米，惟於主文欄僅諭知應予
    追繳、發還之物為「公糧」，未明白記載為稻米。、原判
    決事實欄記載被告丁○○○與丙○○謀議共同侵占公糧之稻
    米，而推由丙○○出面出售等情，亦即認定丁○○○為同謀
    共同正犯，未分擔實施侵占公糧之犯行，惟理由欄又說明丁○○○有行為之分擔，事實之認定與理由說明不盡相符。
    貪污治罪條例第十條關於犯該條例第四條至第六條之罪者，
    其所得財物應予追繳、追徵、沒收等之規定，於共同犯罪所
    得之財物，其沒收追徵等均應諭知連帶追繳、追徵、沒收。
    原判決就此未諭知應「連帶」追繳、追徵。均有未洽，被告
    丙○○上訴意旨，認原判決量刑過重，伊有自首，就原審適
    法範圍裁量權之行使為爭執，被告丁○○○上訴意旨，仍執
    前詞，否認犯罪，雖無理由，然原判決既有上述瑕疵可指，
    即屬不能維持，應予撤銷改判。爰審酌被告丁○○○僅小學
    畢業，知識不豐，因其積欠鉅額債務及夫妻之情，隨同其夫
    犯罪，終致釀成大錯，科以法定最輕本刑有期徒刑十年，猶
    嫌過重，自屬情輕而法重，情狀尚可憫恕，爰依刑法第五十
    九條規定減輕其刑，並先加後減之。同時審酌被告丁○○○
    並無不良素行，被告丙○○因偽造文書案件，在緩刑期中，
    有被告全國前案紀錄表在卷可稽，及被告等犯罪之動機、手
    段，及犯後之態度、共計侵占公糧稻米一百一十二萬三千五
    百四十一公斤，迄今未賠償等一切情狀，分別量處被告丙○○有期徒刑拾壹年，並宣告褫奪公權伍年，被告丁○○○有
    期徒刑陸年，褫奪公權肆年。被告二人共同犯罪所得財物侵
    占所得公糧稻米壹佰壹拾貳萬仟伍佰肆拾壹公斤，應依貪
    污治罪條例第十條第一項、第二項規定，諭知應予連帶追繳
    ，發還被害人行政院農業委員會北區糧食管理處，如全部或
    一部無法追繳時，應追徵其價額，或以其財產抵償之。
據上論斷，應依刑事訴訟法第三百六十九條第一項前段、第三百
六十四條、第二百九十九條第一項前段，貪污治罪條例第二條、
第三條、第四條第一項第一款、第十條第一項、第二項、第十七
條、第十九條，刑法第十一條前段、第二十八條、第五十六條、
第五十九條、第三十七條第二項，判決如主文。
本案經檢察官呂丁旺到庭執行職務。
中　　華　　民　　國　　94　　年　　3　　月　　15 　日
　　　　　　　　　刑事第二十一庭　審判長法　官溫耀源
　　　　　　　　　　　　　　　　　　　  法　官吳  燦
　　　　　　　　　　　　　　　　　　　  法　官周政達
以上正本證明與原本無異。
如不服本判決，應於收受送達後十日內向本院提出上訴書狀，其
未敘述上訴之理由者並得於提起上訴後十日內向本院補提理由書
（均須按他造當事人之人數附繕本）。
                          　　          書記官陳菊珍
中　　華　　民　　國　　94　　年　　3 　　月　　15　　日
附錄：本案論罪科刑法條全文
貪污治罪條例第四條第一項第一款
有下列行為之一者，處無期徒刑或十年以上有期徒刑，得併科新
台幣一億元以下罰金：
一  竊取或侵占公用或公有器材、財物者。
